臺灣桃園地方法院刑事判決　　　　　　 96年度審易字第222號
公　訴　人　臺灣桃園地方法院檢察署檢察官
被　　　告　乙○○
選任辯護人　陳宏暄律師
上列被告因偽造文書等案件，經檢察官提起公訴（96年度偵字第
12739 號），嗣被告於準備程序進行中為有罪之陳述，經檢察官
聲請改依協商程序而為判決，本院判決如下：
    主  文
乙○○明知為不實之事項，而使公務員登載於職務上所掌之公文
書，足以生損害於公眾，處有期徒刑肆月，減為有期徒刑貳月，
如易科罰金，以銀元佰元（即新台幣玖佰元）折算壹日。
    事實及理由
一、本件被告乙○○所犯係刑事訴訟法第376 條第1 款最重本刑
    為三年以下有期徒刑之罪，其於準備程序中就被訴事實為有
    罪之陳述，爰依刑事訴訟法第284 條之1 規定獨任進行審判
    程序。
二、乙○○（原名賴送欽）係址設桃園縣中壢市○○路286 巷25
    弄12號2 樓之「國科生物科技股份有限公司」（下稱國科生
    技公司）於民國91年6 月24日申請設立時之總經理，負責向
    股東募集資金。於募足股款後，為清償國科生技公司前身之
    正陽製藥公司（下稱正陽公司）與百善堂生物科技公司（下
    稱百善堂公司）間之合作糾紛，逕將已募足之公司股款交予
    百善堂公司，致國科生技公司無現存資金，俾供設立登記之
    用，竟基於使公務員登載不實之犯意，於明知國科生技公司
    當時並無資金之情況下，向不知情之謝曜駿調借資金，由謝
    曜駿於91年6 月24日匯款新台幣（下同）3000萬元至不知情
    之時任國科生技公司董事長丙○○（另經臺灣桃園地方法院
    檢察署以95年度偵字第17954 號為不起訴處分）所申設之台
    北富邦商業銀行（下稱台北富邦銀行）龍山分行帳號：0000
    00000000號帳戶內，旋於同日將該筆資金轉匯至國科生技公
    司籌備處預在台北富邦銀行申請之帳號：000000000000號帳
    戶內，迨資金匯齊後，隨即委託不知情之會計師楊恩賜，於
    翌（25）日進行公司設立資本額之查核，迨查核完畢後，旋
    即將前開資金依循前揭匯款方式，歸還謝曜駿，復持前揭查
    核報告書向經濟部中部辦公室及桃園縣政府申請核發公司執
    照及營利事業登記證，致公務員在其所職掌之公文書上為不
    實記載，足生損害於經濟部中部辦公室、桃園縣政府對於公
    司執照及營利事業登記證核發管理之正確性。案經經濟部函
    送臺灣桃園地方法院檢察署檢察官偵查後起訴。
三、證據名稱：
  (一)被告於本院準備程序中之自白。
  (二)證人楊恩賜、劉蘇娟、甲○○、謝曜駿、陳洪權於偵訊之證
    述及證人丙○○於偵訊及本院準備程序中之證述。
  (三)國科生物製藥科技股份有限公司設立登記資本額查核報告書
    1 紙、委託書1 紙、國科生物製藥科技股份有限公司資產負
    債表1 紙、國科生技公司籌備處- 丙○○之臺北富邦銀行龍
    山分行000000000000號帳戶活期存款存摺內頁影本1 份、臺
    北富邦銀行龍山分行95年6 月26日北富銀龍山服字第095330
    0075號函及所附丙○○帳號000000000000號帳戶開戶資料暨
    91年6 月間資金往來明細、國科生物科技股份有限公司籌備
    處－丙○○帳號000000000000號帳戶開戶資料暨91年6 月間
    資金往來明細各1 份、臺北富邦銀行存摺類存款取款憑條2
    紙（91年6 月24日、6 月26日）等在卷可資佐證。
四、本件經檢察官與被告於審判外達成協商之合意且被告已認罪
    ，其合意內容為：就其使公務員登載不實罪部分，被告願受
    科刑範圍為有期徒刑4 月，減為有期徒刑2 月，如易科罰金
    ，以銀元300 元即新臺幣900 元折算1 日。經查，上開協商
    合意並無刑事訴訟法第455 條之4 第1 項所列情形之一，檢
    察官聲請改依協商程序而為判決，本院爰不經言詞辯論，於
    協商合意範圍內為協商判決，合予敘明。
五、被告犯罪時間在96年4 月24日以前，所犯為刑法第214 條使
    公務員登載不實罪，合於減刑條件，與中華民國九十六年罪
    犯減刑條例第2 條第1 項第3 款規定相符，應減其刑期2 分
    之1 。
六、按被告行為後，刑法於94年1 月7 日修正，94年2 月2 日公
    布，95年7 月1 日起施行。按「行為後法律有變更者，適用
    行為時之法律，但行為後之法律有利於行為人者，適用最有
    利於行為人之法律」，修正後刑法第2 條第1 項定有明文。
    此條規定係規範行為後法律變更所生新舊法律比較適用之準
    據法，本身尚無新舊法比較之問題，於新法施行後，應一律
    適用新法第2 條第1 項之規定，為「從舊從輕」之比較，先
    予敘明。再按本次法律變更，比較時應就罪刑有關之共犯、
    未遂犯、想像競合犯、牽連犯、連續犯、結合犯，以及累犯
    加重、自首減輕暨其他法定加減原因（如身分加減）與加減
    例等一切情形，綜其全部罪刑之結果而為比較（最高法院95
    年5 月23日95年度第8 次刑庭會議決議參照）；又比較適用
    最有利於行為人之法律，應就罪刑有關之一切情形，比較其
    全部之結果，而為整體之適用，不應割裂而分別適用有利益
    之條文，此有最高法院27年上字第2615號、29年上字第964
    號判例要旨可資參照；惟如新舊法處罰之輕重相同，即無比
    較適用之問題，非修正後刑法第2 條第1 項規定所指之法律
    有變更，即無該條之適用，應依一般法律適用原則，適用裁
    判時法。其為純文字修正者，更應同此（最高法院95年11月
    7 日第21次刑事庭會議決議參照）。按：
  (一)被告行為後，業已增訂刑法施行法第1 條之1 ，並規定：「
    中華民國94年1 月7 日刑法修正施行後，刑法分則編所定罰
    金之貨幣單位為新臺幣。94年1 月7 日刑法修正時，刑法分
    則編未修正之條文定有罰金者，自94年1 月7 日刑法修正施
    行後，就其所定數額提高為30倍。但72年6 月26日至94年1
    月7 日新增或修正之條文，就其所定數額提高為3 倍。」，
    是就現行刑法中，有關於罰金刑處罰之規定已有修正，惟經
    比較增訂之刑法施行法第1 條之1 與被告行為時之罰金罰鍰
    提高標準條例第1 條前段、現行法規所定貨幣單位折算新臺
    幣標準第2 條結果，二者規定適用之結果並無不同，依最高
    法院95年第21次刑事庭會議決議意旨，應依一般法律適用原
    則，適用裁判時法。
  (二)刑法第33條第5 款業已修正規定「罰金：新臺幣1 千元以上
    ，以百元計算之。」，與修正前舊刑法第33條第5 款規定「
    罰金：1 元（按係銀元，折算為新臺幣3 元）以上。」不同
    。比較新舊法結果，以舊法較有利於行為人，新法並無對被
    告較為有利之情形，依修正後即現行刑法第2 條第1 項前段
    ，此部分應適用修正前刑法第33條第5 款之規定。
  (三)綜上比較結果，應整體適用修正前之刑法，及修正前罰金罰
    鍰提高標準條例第2 條之規定，論處被告罪刑。
  (四)關於易科罰金之折算標準，除刑法第41條第1 項有所修正外
    ，罰金罰鍰提高標準條例於95年4 月28日修正，並自同年7
    月1 日起生效施行。修正前刑法第41條第1 項前段規定：「
    犯最重本刑為五年以下有期徒刑以下之刑之罪，而受六個月
    以下有期徒刑或拘役之宣告，因身體、教育、職業、家庭之
    關係或其他正當事由，執行顯有困難者，得以一元以上三元
    以下折算一日，易科罰金。」再依修正前罰金罰鍰提高標準
    條例第2 條：「依刑法第四十一條易科罰金或第四十二條第
    二項易服勞役者，均就其原定數額提高為一百倍折算一日；
    法律所定罰金數額未依本條例提高倍數，或其處罰法條無罰
    金刑之規定者，亦同。」之規定，被告行為時之易科罰金折
    算標準，應以銀元一百元、二百元、三百元折算一日，經折
    算為新臺幣後，應以新臺幣三百元、六百元、九百元折算一
    日。惟修正後刑法第41條第1 項前段規定：「犯最重本刑為
    五年以下有期徒刑以下之罪，而受六個月以下有期徒刑或拘
    役之宣告者，得以新臺幣一千元、二千元或三千元折算一日
    ，易科罰金。」另修正後罰金罰鍰提高標準條例則刪除原第
    2 條之規定。是以比較新舊法結果，自以舊法所定之易科罰
    金折算標準有利於被告，故應適用修正前刑法第41條第1 項
    前段，及修正前罰金罰鍰提高標準條例第2 條之規定，對被
    告較為有利，並依修正前刑法第41條第1 項之規定，諭知易
    科罰金之折算標準。
七、應適用之法條：刑事訴訟法第284 條之1 、第455 條之4 第
    2 項、第455 條之8 ，修正後刑法第2 條第1 項前段，行為
    時刑法第214 條，修正前刑法第41條第1 項前段，刑法施行
    法第1 條之1 第1 項、第2 項，刪除前罰金罰鍰提高標準條
    例第2 條，現行法規所定貨幣單位折算新臺幣條例第2 條，
    中華民國九十六年罪犯減刑條例第2 條第1 項第3 款、第7
    條、第9 條。
八、本判決除有刑事訴訟法第455 條之4 第1 項第1 款、第2 款
    、第4 款、第6 款、第7 款所定情形之一，或違反同條第2
    項規定者外，不得上訴。
九、如不服本件判決，得自收受判決送達之日起10日內，向本院
    提出上訴書狀，上訴於第二審法院。
本案經檢察官鄭堤升到庭執行職務。
中　　華　　民　　國　　96　　年　　11  　月　　23　　日
                  刑事庭    法　官　徐  培  元
以上正本證明與原本無異。
                            書記官  楊  美  慧
中　　華　　民　　國　　96　　年　　11  　月　　23　　日
附錄：本案論罪科刑法條全文
中華民國刑法第214條
明知為不實之事項，而使公務員登載於職務上所掌之公文書，足
以生損害於公眾或他人者，處3 年以下有期徒刑、拘役或5 百元
以下罰金。
